【裁判字號】    89,訴,2580
【裁判日期】    891130
【裁判案由】    搶奪等
【裁判全文】
臺灣高雄地方法院刑事判決                        八十九年度訴字第二五八號
    公  訴  人  臺灣高雄地方法院檢察署檢察官
    被      告  乙○○
右列被告因搶奪等案件，經檢察官提起公訴（八十九年度偵字第一八七三號），本院
判決如左：
    主  文
乙○○意圖為自己不法之所有，而搶奪他人之動產，未遂，累犯，處有期徒刑陸月。
    事  實
一、乙○○前因違反麻醉藥品管理條例案，經台灣高等法院高雄分院判處有期徒刑一
    年十月，乙○○不服，上訴最高法院，經最高法院於八十二年十月十五日上訴駁
    回確定，八十二年十二月二十九日送監執行，於八十四年三月十五日縮短刑期出
    獄執行完畢，又另涉妨害自由罪，現於本院審理中，不知警悔，於八十九年一月
    十二日晚間於高雄市○○區○○里○○路四十巷六弄四號住處，因其父親丙○○
    與其母親王梅珍細故爭吵，乙○○為迴護其母親，一時氣憤而毆打其父親，涉嫌
違反家庭暴力防治法一事，三人因而同至高雄市政府警察局左營分局左營派出所
    製作筆錄，乙○○跪地懇求其父親丙○○原諒並撤回告訴，惟丙○○堅持告訴，
    乙○○竟於當日二十二時五十三分許，於警員甲○○依法執行職務對丙○○製作
    筆錄時，基於妨害公務之故意，蓄意搶奪警員甲○○身上佩槍，以此強暴方式致
    中斷筆錄之訊問製作，惟被丙○○適時發現，扼住乙○○脖子，而甲○○亦當機
    反應，撥打乙○○甫觸及槍柄之右手並壓制乙○○在地，致其搶奪未得逞。丙○○見事態擴大，隨後立即撤回傷害告訴。
二、案經高雄市政府警察局左營分局報請台灣高雄地方法院檢察署檢察官偵查起訴。
    理  由
一、訊據被告乙○○坦承於右揭時地趁警員甲○○製作其父親丙○○之筆錄之際，由
    跪地姿勢猝然起身搶奪警員腰間佩槍，惟遭制伏之犯行不諱，雖辯稱搶槍係要自
    殺云云，惟查右揭事實已據證人丙○○以及警員甲○○迭於偵查及本院庭訊時供
    述明確，且有甲○○製作之報告書、丙○○之驗傷證明書一只在卷可憑。被告雖
    供述搶槍係要自殺云云，惟被告為甫犯傷害罪因而至警局製作筆錄，有遭以現行
    犯辦理移送甚至失去自由之可能，其於派出所內搶奪警槍若得逞，所有派出所內
    之人士均有突遭無法預計之危險，而被告之目的係為要求自己之父親放棄告訴權
    ，使得本案平息，則其奪槍衡情亦難認係僅為自殺一途，甚至恐嚇或持以逃逸抗
    拒，均有可能，應具有不法所有之意圖，而有將槍枝置於自己實力支配之下之犯
    意甚明。又被告明知警員甲○○正為自己之父親製作筆錄，為依法從事公務之人
    員，突然由原先跪著之姿勢暴起並伸手奪槍，已屬施有強暴行為，雖遭被告之父
    親丙○○從中攔截，致其力道減弱，而警員甲○○亦立即反應，於被告手觸槍柄
    之際，即遭撥開打落，因而未能遂行得手搶奪犯行，仍不失已有施強暴行為，被
    告辯稱係要自殺云云，不足採信，犯行可以認定，應依法論科。
二、查刑法第一百三十五條第一項所謂「強暴」並不限於對公務員身體直接施暴力，
    凡以公務員為目標而對於物或他人實施暴力因而積極妨害公務員執行職務者，均
    屬強暴行為；又刑法第三百二十五條搶奪罪係以乘人不備或不及抗拒之際，以不
    法腕力，公然掠取他人之動產，置於自己實力支配下之行為。核被告以強暴方式
    企圖奪取上開配槍，明知該配槍係警員職務上所持有之公物，竟意圖為自己不法
    之所有，於警員甲○○製作筆錄之際，乘人未及防備加以搶奪，致中斷其筆錄製
    作之進行，核其所為，係犯刑法第一百三十五條第一項之對於公務員依法執行職
    務時，施強暴罪以及刑法第三百二十五條第一項、第三項之普通搶奪未遂罪，所
    犯之搶奪罪雖已著手於犯罪行為之實行，但未達於既遂階段，為未遂犯，應依刑
    法第二十六條前段之規定減輕其刑。被告一搶奪行為，同時觸犯妨害公務罪，屬
    一行為觸犯數罪名之想像競合犯關係，應依刑法第五十五條規定從一重之搶奪未
    遂罪處斷，被告前有如事實欄所載之犯罪科刑及執行情形，此有臺灣高雄地方法
    院檢察署刑案資料查註記錄表在卷可稽，其受有期徒刑執行完畢後，五年內再犯
    本件有期徒刑以上刑之罪，為累犯，依法加重其刑。爰審酌被告係受一時刺激始
    蔑視公權力，對依法執行職務之警員施暴，犯後悔過，及其犯罪之動機、目的、
    手段，犯罪時所受之刺激及其品性、生活狀況、智識程度、犯罪所生之損害，及
    犯罪後態度等一切情狀，量處如主文所示之刑，以資懲儆。
據上論斷，應依刑事訴訟法第二百九十九條第一項前段，刑法第一百三十五條第一項
、第三百二十五條第三項、第一項、第二十六條前段、第五十五條、第四十七條判決
如主文。
中  華    民    國      八十九     年      十一     月     二十七     日
                                    臺灣高雄地方法院刑事第三庭
                                        法  官  簡  志  瑩
右正本證明與原本無異。
如不服本判決，應於判決送達後十日內，向本院提出上訴狀。
                                        書記官  林  宜  正
中    華    民    國      八十九      年      十一      月     三十     日
附錄論罪科刑法條：
刑法第一百三十五條第一項：
對於公務員依法執行職務時，施強暴脅迫者，處三年以下有期徒刑、拘役或三百元以
下罰金。
刑法第三百二十五條第一項、第三項：
意圖為自己或第三人不法之所有，而搶奪他人之動產者，處六月以上五年以下有期徒
刑。
第一項之未遂犯罰之。


司法院資訊處製作；財團法人民間司法改革基金會備份。
